【裁判字號】    99,訴,1357
【裁判日期】    991203
【裁判案由】    侵權行為損害賠償
【裁判全文】
臺灣臺北地方法院民事判決              99年度訴字第1357號
原      告    林正龍
訴訟代理人    王啟安律師
被      告    久企業有限公司
兼  法  定
代  理  人    劉興賢    現應受.
上列當事人間請求侵權行為損害賠償事件，經本院刑事庭於民國
98年8月31日以97年度附民字第494號裁定移送前來，本院於民國
99年11月18日言詞辯論終結，判決如下：
    主  文
被告應連帶給付原告新台幣伍拾陸萬壹仟玖佰捌拾元。
原告其餘之訴駁回。
訴訟費用由被告連帶負擔五分之三，餘由原告負擔。
本判決關於原告勝訴部分，於原告以新台幣壹拾捌萬捌仟元供擔
保後，得假執行。
原告其餘假執行之聲請駁回。
    事實及理由
壹、程序方面：
一、按不變更訴訟標的，而補充或更正事實上或法律上之陳述者
    ，非為訴之變更或追加，民事訴訟法第256條定有明文。查
    本件原告起訴時所請求賠償之項目內容，係主張醫藥費用新
    台幣（下同）7,248元、醫藥費預計支出20, 000元、薪資所
    得損失420,000元及精神慰撫金500,000元等，嗣後原告又於
    民國99年4月6日、99年10月12日具狀更正所請求項目及數額
    ，惟迄本院99年11月18日最後言詞辯論期日，則改稱所請求
    項目即為：(1)醫藥費計11,983元，(2)薪資所得受有損害，除
    97年3月至8月不能工作而受損害200,000元外，97年9月1日
    起至99年11月30日止應以每月4萬、計27個月之20%計算所受
    損害，(3)精神慰撫金即以速之聲明所請求總額947,248元扣
    除經法院認被告應賠償之前開2項目數額後之差額，考諸原
    告並未變更訴之聲明所請求總額，此應屬更正法律上及事實
    上之陳述，尚非訴之變更追加，合先敘明。
二、本件被告經合法通知，均未於最後言詞辯論期日到場，核無
    民事訴訟法第386條各款所列情形，應依原告之聲請，由其
    一造辯論而為判決。
貳、實體方面：
一、本件原告起訴主張：被告久企業有限公司（下稱久公司
    ）之法定代理人即被告劉興賢為挖土機司機，於97年3月15
    日14、15時許在臺北市○○○路○段南港火車站捷運南港線
    730A標工地執行被告久公司之職務時，為利拖車回填土方
    而操作挖土機吊起水泥製覆蓋板（重約一公噸），其應注意
    挖土機之功能原為挖土、取土，並非用以吊運、移動覆蓋板
    ，亦應注意吊運覆蓋板時，確認搬動後之覆蓋板是否妥善固
    定，以及週遭人員之安全，當時亦無不能注意之情事，竟疏
    未注意，於吊運覆蓋板之過程中，不慎致覆蓋板滑落撞擊地
    面，而影響週遭之覆蓋板一同掉落，使站立於附近覆蓋板上
    之原告因而隨同跌落2至3公尺深地面，並遭掉落之覆蓋板撞
    擊頭部，因而受有硬腦膜外出血、顱底骨折併耳漏、顏面骨
    骨折等傷害。因被告劉興賢為被告久公司之唯一董事並為
    久公司之負責人，依規定此屬對公司有代表權者執行職務
    所加於他人之損害，被告久公司亦應就被告劉興賢過失不
    法侵害原告權利而致原告受有損害一事，與被告劉興賢負連
    帶損害賠償責任。為此依民法第184條第1項、第193條、第
    195條及民法第28條（依原告所主張原因事實應指適用民法
    第28條規定，原告誤載為公司法第23條第2項）等規定，訴
    請被告賠償947,248元（包括原告因傷所支出醫藥費共計
    11,983元，自97年3月起至同年8月，共5個月薪資損失
    200,000元，自97年9月1日起至99年11月30日止，減少20%之
    工作能力，薪資所得損失為216,000元《每月薪資40,000元
    ×20%×27個月＝216,000元》，及精神慰撫金。並聲明：被
    告應連帶給付原告947,248元；並願供擔保，請准宣告假執
    行。
二、被告經合法通知均未曾到場，亦未曾以書狀提出任何答辯。
三、本件原告主張被告劉興賢有前述過失不法侵害原告身體之行
    為，及此係被告劉興賢為執行被告久公司之職務致原告受
    有損害，被告劉興賢因上開行為，並經本院刑事庭認犯業務
    過失傷害罪而以97年度易字第2831號刑事判決（下稱系爭刑
    事案件）判處有期徒刑4月，如易科罰金，以1,000元折算1
    日確定等事實，有系爭刑事案件判決書、診斷證明書影本各
    1份附卷可稽，而被告均經合法通知，仍未於言詞辯論期日
    到場，亦未曾以書狀提出任何答辯以供斟酌，自堪認原告之
    上開主張屬實。因之，被告劉興賢既係於執行久公司之職
    務時，以前述方式過失不法侵害原告之身體健康，而被告劉
    興賢又為被告久公司之負責人，並係為該公司執行職務時
    而有前開行為，依民法第184條第1項前段及民法第28條關於
    公司應與加害之負責人負連帶損害賠償責任之規定，原告請
    求2被告負連帶損害賠償責任，自屬有理。
四、關於原告請求被告賠償費用是否應予准許，分述如下：
（一）原告主張為治療前開傷勢有支出醫療費用、購買醫療耗材
      等計11,983元，業據其提出各該支出之單據影本為證，且
      依原告所受傷害及各收據載明治療費別或購買項目，應屬
      治療上之必要費用，另其中申領證明書費用部分，亦係為
      被告拒不賠償而須證明傷勢及治療情形所支出，亦屬必要
      ，是原告此部分請求，自應准許之。
（二）關於工作損害金部分，原告主張自受傷之97年3月15日起
      至97年8月共有5個月時間無法從事所擔任之工地清潔、搬
      運等工作一節，與就診治療之訴外人國泰醫療財團法人國
      泰綜合醫院於99年9月23日回函所指原告就診治療迄97 年
      8月時方可回復輕便工作之狀況相符，且參諸原告所受前
      開傷勢主要在頭部之程度，原告上開主張，應足採信，而
      原告主張其原本從事工作之日薪約2,000元，有其所提出
      薪資證明影本1份為憑，則原告主張上開5個月無法工作期
      間，以每月薪資40,000元計算，共受有200,000元（
      40,000×5＝200,000元）之損害，即屬有據。至於原告另
      主張因受損聽力無法完全回復，自97年9月1日起至99年11
      月30日共計27個月期間之工作所得減少20%之部分，觀諸
      卷附前開國泰綜合醫院於99年6月21日回函所載原告之病
      情，其因前開傷勢眼部及聽力受損，左眼眼窩骨折部分會
      造成雙眼複視而無法完全改善，但可遮一眼解除此症狀，
      而依原告99年1月7日、2月25日之純音聽力檢查報告，雙
      側有感音性聽障，但對照歷次檢查之數據，聽力損失狀況
      仍有變動，且前開檢查並非聽殘鑑定檢查，結果會受病人
      主觀因素干擾，僅能證實原告現階段有雙側感音性聽障，
      故目前聽力狀況會造成日常生活工作不便，所損失之聽力
      雖無法完全恢復，但可配戴助聽器以解除聽障所造成不便
      ，且原告現言語正常，可從事清潔及搬運輕便工作等情，
      已可見原告聽力受損程度尚有後續治療而回復之可能，且
      其目前狀況縱使聽力仍有受損情形，亦可以配戴助聽器等
      方式加以改善，尚難認原告病況有何妨害原告所從事清潔
      、搬運等工作之問題，原告復未能提出任何證據足資證明
      其在此段期間內之薪資確有因聽力狀況而減少之情形，其
      主張前開時間內之工作所得確有減少20%之損害存在，原
      告此部分請求，則難認有據。是原告主張被告應賠償其工
      作所得受損部分，在97年3月15日至97年8月間之200,000
      元部分，應予准許，超過此數額之請求，則不應准許之。
（三）精神慰藉金部分，查原告所受硬腦膜外出血、顱底骨折併
      耳漏、顏面骨骨折等傷害之傷勢非輕，並有為此進行手術
      治療且住院達1個月，如前述，因傷無法回復輕便工作能
      力之期間復長達5個月，現因視力及聽力均有受損，仍須
      長期遮住一眼或配戴助聽器，自堪認原告肉體、精神受極
      大痛苦，且被告雖係因過失對原告造成傷害，但迄今均未
      曾賠償原告而有相當惡性，本院斟酌原告受傷治療期間，
      生活確有相當不便，其受傷前之每月收入約40,000元，年
      紀約為40歲，被告劉興賢則經營被告久公司，年齡約31
      歲，被告久公司之資本總額為1,000,000元，及兩造之
      身分、地位等情狀，認原告請求之金額尚嫌過高，應予核
      減為350,000元，方屬公允，逾此數額之請求，則無理由
      。
      綜上所述，原告得請求被告賠償之損害總額共計為561,98
      3元（11,983＋200,000＋350,000＝561,983）。
五、從而，原告依民法第184條第1項前段、第193條、第195 條
    及民法第28條等規定，訴請被告連帶賠償561,983元，尚無
    不合，應予准許。至於超過部分則難謂有據，應予駁回。
六、兩造其餘之攻擊或防禦方法及證據，經本院斟酌後，認為均
    不足以影響本判決之結果，自無逐一詳予論駁之必要，併此
    敘明。
七、原告陳明願供擔保，聲請宣告假執行，經核原告勝訴部分，
    與民事訴訟法第390條第2項規定相符，爰酌定相當之擔保金
    額宣告之；至於原告其餘假執行之聲請，則因訴之駁回而失
    所依附，自不應准許之。
八、訴訟費用負擔之依據：民事訴訟法第79條、第85條第2項。
中    華    民    國    99    年    12    月     3    日
                  民事第七庭    法  官  林麗真
以上正本係照原本作成。
如對本判決上訴，須於判決送達後20日內向本院提出上訴狀。如
委任律師提起上訴者，應一併繳納上訴審裁判費。
中    華    民    國    99    年    12    月     3    日
                                書記官  黃靖雅

司法院資訊處製作；財團法人民間司法改革基金會備份。
